【裁判字號】    98,審交訴,134
【裁判日期】    990331
【裁判案由】    肇事遺棄罪等
【裁判全文】
臺灣桃園地方法院刑事判決           98年度審交訴字第134號
公  訴  人  臺灣桃園地方法院檢察署檢察官
被      告  乙○○
上列被告因肇事遺棄罪等案件，經檢察官提起公訴（98年度偵字
第16266 號），嗣於本院準備程序進行中，被告就被訴事實為有
罪之陳述，經本院告知簡式審判程序意旨，並聽取當事人之意見
後，本院合議庭裁定改由受命法官獨任依簡式審判程序審理，並
判決如下：
    主  文
乙○○服用酒類，不能安全駕駛動力交通工具而駕駛，處有期徒
刑貳月，如易科罰金，以新臺幣壹仟元折算壹日；又駕駛動力交
通工具肇事，致人受傷而逃逸，處有期徒刑陸月，如易科罰金，
以新臺幣壹仟元折算壹日。應執行有期徒刑陸月，如易科罰金，
以新臺幣壹仟元折算壹日。緩刑貳年。
    事  實
一、乙○○明知服用酒類不能安全駕駛動力交通工具者，不得駕
    駛，竟於民國98年6 月13日下午3 時許，在桃園縣蘆竹鄉○
    ○街上某檳榔攤內，飲用啤酒後，已達不能安全駕駛動力交
    通工具之程度，竟仍騎乘車牌號碼為SJX-143 號輕型機車上
    路，沿桃園縣蘆竹鄉○○街往龍安街方向行駛，嗣於同日下
    午3 時55分許，行經該路段與新興街125 巷口之交岔路口前
    ，其原應注意車前狀況，隨時採必要之安全措施，以避免危
    險之發生，而依當時天候雖陰，但日間自然光線，路面為柏
    油鋪裝、乾燥、無缺陷及障礙物，視距良好等情形，並無不
    能注意之情事，竟因其酒後注意及反應能力降低，已陷於不
    能安全駕駛之狀態，而疏未注意車前狀況，貿然逆向騎乘上
    開輕型機車於新興街，欲左轉進入新興街125 巷之際，適有
    甲○○騎乘車牌號碼F8K-399 號重型機車沿新興街125 巷欲
    右轉新興街，乙○○因閃避不及，而與甲○○所騎乘之機車
    發生擦撞，致甲○○當場人車倒地，並受有腰椎挫傷併腰椎
    第二、三節間椎間盤損傷之傷害（乙○○所涉過失傷害部分
    ，業據甲○○撤回其告訴，由本院另為不受理之諭知）。詎
    乙○○於肇事撞傷乙○○後，非但未停留在車禍現場等候員
    警前來處理或給予傷者適當之救護，反基於肇事逃逸之犯意
    ，逕自騎車逃逸，後因乙○○自知法網難逃，於未被有偵查
    犯罪職權之機關或公務員發覺前，即返回現場，並向嗣後據
    報前來處理車禍之員警自首並坦承為肇事人而接受裁判，並
    經警對其進行呼氣酒精濃度測試，測得其呼氣酒精濃度達每
    公升0.19毫克，而查獲上情。
二、案經桃園縣政府警察局蘆竹分局報告臺灣桃園地方法院檢察
    署檢察官偵查起訴。
    理  由
一、本案被告乙○○所犯之罪，均非法定刑為死刑、無期徒刑或
    最輕本刑3 年以上有期徒刑之罪，亦非高等法院管轄第一審
    之案件，而被告於準備程序中就被訴事實已為有罪之陳述，
    經本院告知簡式審判程序之旨，並聽取當事人之意見後，本
    院乃依刑事訴訟法第273 條之1 第1 項規定，裁定改行簡式
    審判程序，合先敘明。
二、上揭犯罪事實，業據被告乙○○於警詢、檢察官訊問及本院
    審理時均坦承不諱。核與被害人甲○○於警詢之證述情節相
    符，並有道路交通事故現場圖、道路交通事故調查報告表（
    一）（二）、桃園縣政府警察局道路交通事故酒精測定紀錄
    表、汽車駕駛人酒後生理協調平衡檢測紀錄卡、刑法第一百
    八十五條之三案件測試觀察紀錄表、敏盛綜合診斷證明書、
    舉發違反道路交通管理事件通知單、桃園縣政府警察局道路
    交通事故肇事人自首情形紀錄表、車號查詢輕型機車車籍、
    各1 份、現場及車損照片共10張等在卷可佐，足徵被告前開
    自白核與事實相符，應堪採信。按刑法第185 條之4 駕駛動
    力交通工具肇事致人死傷而逃逸罪之立法目的，乃為維護交
    通，增進行車安全，促使當事人於事故發生時，能對被害人
    即時救護，減少死傷，以保護他人權益並維護社會秩序，且
    依道路交通管理處罰條例第62條第3 項規定，駕駛汽車肇事
    致人受傷或死亡，汽車駕駛人有採取救護或其他必要措施並
    向警察機關報告之義務，由此可知，因汽車駕駛人之故意、
    過失肇事致人傷亡者，汽車駕駛人本即負有救護義務。本件
    被告騎乘機車與被害人發生撞擊致被害人受傷，依當時之情
    形，被告對被害人當場受有傷害應有認識，其竟未採取救護
    或其他必要措施，並向警察機關報告，即逕行騎乘機車逃逸
    ，其違背上開道路交通管理處罰條例第62條第3 項規定，而
    有刑法第185 條之4 肇事逃逸犯行甚明。縱使被告於離去後
    且員警尚未到達前，旋即返回現場，亦無礙其確實已駕車逃
    逸之客觀行為，僅係是否另涉自首之情而已。綜上所述，被
    告自白顯與事實相符，足堪採信，是本件事證明確，被告犯
    行均堪認定，自應依法論科。
三、核被告乙○○所為，分別係犯刑法第185 條之3 服用酒類不
    能安全駕駛動力交通工具而駕駛之公共危險罪及同法第185
    條之4 之駕駛動力交通工具肇事，致人受傷而逃逸罪。被告
    所犯上開二罪間，犯意各別，行為互殊，應分論併罰。又被
    告於車禍發生後，向前來處理車禍事宜之員警坦承為肇事人
    ，自首並接受裁判，此有桃園縣政府警察局道路交通事故肇
    事人自首情形紀錄表1 份在卷可證，爰依刑法第62條前段之
    規定，減輕其刑。爰審酌被告於飲酒後已達不能安全駕駛動
    力交通工具之程度，猶駕駛車輛行駛於道路上，危及道路安
    全，枉顧其他用路人生命、財產之安全，及其過失情節、於
    駕車肇事後未停留在車禍肇事現場救助被害人並報警處理、
    惟於員警抵達前即返回案發現場並坦承犯行，態度尚可且已
    與告訴人和解並賠償損害等一切情狀，分別量處如主文所示
    之刑及定應執行刑並諭知易科罰金之折算標準。末查，被告
    前未曾因故意犯罪受有期徒刑以上刑之宣告，此有臺灣高等
    法院被告前案紀錄表附卷可憑，念其因一時短於思慮，致罹
    本罪，且其就過失傷害部分已與告訴人達成和解，並已給付
    和解金完畢，告訴人並因此撤回告訴，有本院調解筆錄及刑
    事撤回告訴狀各1 紙在卷可參，經此偵審程序，應知所警惕
    而無再犯之虞，本院認所宣告之刑以暫不執行為當，爰逕依
    刑法第74條第1 項第1 款宣告緩刑2 年，以啟自新。
據上論斷，應依刑事訴訟法第273 條之1 第1 項、第299 條第1
項前段，刑法第185 條之3 、第185 條之4 、第62條前段、第41
條第1 項前段、第51條第5 款、第74條第1 項第1 款，刑法施行
法第1 條之1 第1 項，判決如主文。
本案經檢察官黃怡菁到庭執行職務。
中    華    民    國    99    年    3     月    31    日
                        刑事庭  法  官  鍾雅蘭
                                書記官  黃子祝
以上正本證明與原本無異。
如不服本判決，應於判決送達後10日內向本院提出上訴狀（應附
繕本），其未敘述上訴理由者，應於上訴期間屆滿後20日內補提
理由書狀於本院，上訴於臺灣高等法院。
                                書記官  何伊羚
中    華    民    國    99    年    4     月    1     日
附錄本案論罪科刑法條：
中華民國刑法第185 條之3
服用毒品、麻醉藥品、酒類或其他相類之物，不能安全駕駛動力
交通工具而駕駛者，處1 年以下有期徒刑、拘役或科或併科15萬
元以下罰金。
中華民國刑法第185條之4
駕駛動力交通工具肇事，致人死傷而逃逸者，處六月以上五年以
下有期徒刑。

司法院資訊處製作；財團法人民間司法改革基金會備份。
